臺灣高雄地方法院刑事判決　　　　　　　95年度易字第1570號
公　訴　人　臺灣高雄地方法院檢察署檢察官
被　　　告　乙○○
被　　　告　戊○○
選任辯護人　莊孝襄　律師
上列被告因竊盜案件，經檢察官聲請簡易判決處刑（95年度偵字
第8325號），本院依通常程序審理，判決如下：
    主  文
乙○○竊盜，處有期徒刑伍月，如易科罰金，以銀元參佰元即新
臺幣玖佰元折算壹日。
戊○○無罪。
    事  實
一、乙○○係受僱於戊○○所經營位於高雄縣鳳山市○○里○○
    路35號之「欣聯瓦斯行」擔任運送及回收瓦斯桶之工作，平
    日如自客戶處回收非屬該瓦斯行所有之瓦斯桶，得於代瓦斯
    行墊款每只瓦斯桶新臺幣（下同）100 元予客戶後，得以回
    收所得之瓦斯桶向「欣聯瓦斯行」領取同額之代墊款。其於
    民國95年1 月9 日16時30分許，在「欣聯瓦斯行」門口前，
    見「六慶瓦斯行」員工甲○○騎乘機車載運20公斤裝瓦斯桶
    2 只，駛入同路34巷內，將其中1 只瓦斯桶搬運進入該巷21
    號之某不詳客戶家中，而將另1 只瓦斯桶留置於該處門前之
    機車上，見甲○○搬運瓦斯桶疏於注意之際，竟趁機為自己
    不法所有之意圖，騎乘自己所有之車牌號碼WDR-928 號輕機
    車，前往同路34巷21號前，徒手竊取鄭美蓮所有、由甲○○
    持有中之20公斤裝、含煤氣之瓦斯桶1 只，得手後以上開輕
    機車載運回「欣聯瓦斯行」，佯稱該瓦斯桶係從客戶處回收
    而來，藉以向「欣聯瓦斯行」領取回收之代墊款100 元，隨
    後並在「欣聯瓦斯行」內自行將上開竊得之瓦斯桶重新噴漆
    為「欣聯0000000 、0000000 、00000000 00 」等字樣，使
    上開竊得之瓦斯桶外觀改變。嗣後不知情之客戶蔡陳淑於同
    日17時許向「欣聯瓦斯行」訂購瓦斯桶，乙○○遂將上開噴
    漆改裝後之瓦斯桶送往蔡陳淑位於高雄縣鳳山市○○○路86
    巷1-2 號3 樓之住處以掩飾上情。經甲○○發覺上開瓦斯桶
    遭竊後，報警處理，經警調閱社區監視錄影帶後，始循線查
    獲上情。
二、案經高雄縣政府警察局鳳山分局報告臺灣高雄地方法院檢察
    署檢察官偵查起訴。
    理  由
壹、乙○○部分
一、訊據被告乙○○固坦承有於上開時、地騎乘自己所有之機車
    取走甲○○所持有之瓦斯桶1 只，並於同日17時許將上開瓦
    斯桶送往不知情之客戶蔡陳淑家中之事實，惟矢口否認有何
    竊盜犯行，辯稱：其係受老闆戊○○之指示將上開瓦斯桶搬
    回「欣聯瓦斯行」，當時不知道是他人之瓦斯桶，後來發現
    瓦斯桶非「欣聯瓦斯行」所有而告知戊○○時，戊○○表示
    已與「六慶瓦斯行」之老闆講好了，其並無竊盜犯意，且亦
    未向欣聯瓦斯行領取瓦斯桶回收金100 元云云。經查：
  1.被告乙○○於上開時、地未經被害人甲○○之同意，騎乘自
    己所有之機車取走甲○○所持有之瓦斯桶1 只之事實，除據
    被告自承不諱外，復有現場監視器翻拍照片2 張、機車照片
    2 張及贓物認領保管單1 紙在卷可佐（警卷第16頁、第17頁
    、第51頁），是被告確有取走「六慶瓦斯行」所有且由甲○○持有之上開瓦斯桶之事實無誤。
  2.被告雖辯稱其將上開瓦斯桶搬回，及事後自大寮送完瓦斯返
    回後，復將上開經重新噴漆之瓦斯桶送出，均係受被告戊○○之指示所為云云，惟經證人即同案被告戊○○堅決否認，
    結證稱：伊當天下午2 點多辦完公證結婚登記後，於下午3
    時許返回瓦斯行，隨即外出為客戶修理熱水器，被告乙○○
    去載該瓦斯桶時，伊並不在瓦斯行內，不可能指示被告去載
    運他人瓦斯桶，亦無指示被告將該噴漆完之瓦斯桶送出等語
    （本院卷第75頁至第78頁），核與證人丁○○結證：「（老
    闆即被告戊○○在何時出去修熱水器？）他在下午4 時15分
    左右出去，4 時50幾分回來」、「（前述被告戊○○來、去
    時間及被告乙○○來、去時間十分清楚，為何能記憶如此清
    楚？）因為當天修理熱水器的客戶有打電話來催，我有看錶
    ，才能確定當時的時間」等語（本院卷第43頁至第44頁）及
    證人己○○結證：「（95年1 月9 日下午，被告戊○○去修
    熱水器的時間？）那時我剛送完瓦斯回來，在門口有碰到被
    告戊○○，他跟我說他要去修熱水器，他回來的時間，我不
    確定。被告戊○○約在4 時10幾至20分之間出去修熱水器」
    等語（本院卷第49頁）大致相符，雖證人戊○○與丁○○所
    證述關於戊○○返回瓦斯行及外出修理熱水器之確實時間略
    有出入，然其關於證人戊○○於被告乙○○搬回上開瓦斯桶
    及將該瓦斯桶送出時並不在場，以及並非由證人戊○○指示
    被告乙○○將上開瓦斯送出至客戶蔡陳淑家中之證詞，則屬
    一致。而本件事發迄今已有1 年之久，若非有特殊、重大之
    情事發生，衡情本難對生活中反覆發生之慣常事務所發生之
    時間能有清楚之記憶，是縱證人戊○○與丁○○所證述關於
    戊○○返回瓦斯行及外出之時間有所出入，亦無礙於其等關
    於證人戊○○於事發時不在場之證詞之可信度，是依本院直
    接審理之結果及證人丁○○及戊○○於審判庭陳述之神情、
    態度、並無猶疑不決或其其他足資動搖其證詞可信度之情狀
    ，應認證人戊○○於95年1 月9 日下午4 時10分許至4 時50
    分許確因外出修理熱水器而不在「欣聯瓦斯行」內無誤，自
    無指示被告乙○○竊取上開瓦斯桶之可能。況被告乙○○始
    終辯稱其係自大寮送完瓦斯返回後，證人戊○○復催促其將
    經重新噴漆後之上開瓦斯桶送出云云，惟遍查「欣聯瓦斯行
    」於95年1 月9 日下午之業務紀錄（警卷第25頁至第30頁）
    ，案發前後時間並無有關大寮客戶訂瓦斯之登載，此經本院
    與證人丁○○、己○○當庭核閱該業務紀錄明確（本院卷第
    55 頁 、第56頁），證人丁○○復證稱：「（當天下午5 時
    許，你有無接到高雄縣鳳山市○○○路86巷1-2 號3 樓客戶
    來電要送瓦斯桶？）有，我接到電話，就叫被告乙○○送瓦
    斯出去。被告乙○○約在下午5 時許送瓦斯出去，詳細時間
    我忘了」、「（你叫被告乙○○將瓦斯送到高雄縣鳳山市○○○路86巷1-2 號3 樓去，被告戊○○是否知情？）他不知
    道」等語明確（本院卷第43頁），是被告乙○○顯係依證人
    丁○○而非依戊○○之指示而送出上開瓦斯桶無誤，其所辯
    載回及送出該瓦斯桶均係受證人戊○○之指示所為云云，顯
    係卸責之詞，不足採信。
  3.被告又辯稱：其將上開瓦斯桶搬回時，並不知道該瓦斯桶係
    「六慶瓦斯行」所有，是事後才知道云云。然證人己○○到
    庭結證：「（被告乙○○騎自己的機車載回一桶瓦斯桶的事
    ，你是否知道？）被告乙○○載回來時，我知道，因為他載
    瓦斯桶回來時，就很高興說拿1 隻桶子回來。被告乙○○約
    在下午4 時40分許載該瓦斯桶回來」、「被告乙○○直接告
    訴我說是載『六慶』的瓦斯桶，當時我正要出門」等語明確
    （本卷第49頁），而證人己○○與被告乙○○素無怨隙，此
    為被告所不爭，衡情證人當無憑空捏造前情之理，況被告本
    身任職於「欣聯瓦斯行」從事瓦斯桶之運送與回收工作，上
    開瓦斯桶又係自他人機車上搬運而來，則該瓦斯桶是否為「
    欣聯瓦斯行」所有，自當有所認識，是被告辯稱其搬回上開
    瓦斯桶時不知為他人所有，除與證人己○○上開證詞不符外
    ，亦與常理有違。再者，上開瓦斯桶係放置於專供搬運瓦斯
    桶之機車上，果如被告所辯其係以為該瓦斯桶及裝運之機車
    係「欣聯瓦斯行」所有才去載回（本院卷第80頁、第82頁）
    ，則被告大可逕將該機車連同瓦斯桶一併騎回欣聯瓦斯行，
    何須騎乘自己之機車前往載回，獨留載運瓦斯桶之機車在現
    場？是被告所辯不知該瓦斯桶為他人所有云云，尚難採信，
    其於前往上址載運上開瓦斯桶時，顯已明知該瓦斯桶非欣聯
    瓦斯行所有甚明。
  4.再者，被告乙○○雖矢口否認有以上開「六慶瓦斯行」之瓦
    斯桶向會計小姐領取瓦斯桶回收款100 元及對該瓦斯桶為噴
    漆之行為云云，然查：被告領取瓦斯桶回收款100 元之事實
    ，業據證人丁○○到庭證稱：「他約在下午4 時40分許回收
    瓦斯桶回來並且告訴我，我就給他100 元，之後被告乙○○
    就在外面重新噴漆」、「（被告乙○○帶瓦斯桶回來，跟你
    要100 元，你有無給他？）錢有給他，因為有寫紀錄。應該
    沒有與送瓦斯的紀錄紀載一起」、「（請指出紀錄所在？）
    業務紀錄下方記『買桶100 』就是指給被告乙○○的瓦斯桶
    回收費」、「（你能否確定被告乙○○在4 點40分左右在對
    瓦斯桶噴漆？）我親眼看到」等語明確（本院卷第44頁至第
    46頁、第54頁），核與「欣聯瓦斯行」95年1 月9 日業務紀
    錄之記載相符（警卷第28頁），足見被告乙○○當日確有自
    證人丁○○處領取100 元之瓦斯桶回收款及對上開瓦斯桶噴
    漆無誤。被告雖辯稱業務紀錄上之記載係「欣聯瓦斯行」人
    員事後自行加入云云，惟查證人丁○○關於該100 元之回收
    款係於95年11月24日本院審理中所為之證述，而該業務紀錄
    則至遲於95年1 月15日警詢中即已提供警方調查，此觀95年
    1 月15日警詢調查筆錄甚明（警卷第21頁），證人自無可能
    事後飾詞杜撰上情並塗改已交付警方之證據資料之可能，故
    被告上開辯辭亦屬卸責之詞，不足採信。被告乙○○確有自
    證人丁○○處收取回收代墊款100 元後，對該瓦斯桶予以噴
    漆之行為無誤。
  5.復查：被告若認該瓦斯桶係屬「欣聯瓦斯行」所有並受證人
    戊○○指示而載回該瓦斯桶，則該瓦斯桶即非回收而來，自
    無再向證人丁○○領取瓦斯桶回收費100 元之理。然被告卻
    於載回該瓦斯桶後向丁○○領取瓦斯桶回收費100 元，已如
    前述，顯見其受戊○○指示載回「欣聯瓦斯行」所有之瓦斯
    桶之說並非實在，其所辯受證人戊○○指示而為云云，純係
    卸責之詞，不足採信。
  6.至證人丙○○（即被告乙○○之妻）雖於本院審理中到庭證
    稱：「1 月9 日當天4 點半左右，我有載小孩回來，有到瓦
    斯行，有與被告乙○○講話」、「（當時被告戊○○有無在
    場？）被告戊○○有在，我到瓦斯行時，被告戊○○剛好回
    來，有聽到他們講話，但不知道他們講什麼話。當天4 點半
    左右，我載小孩到瓦斯行，我到時有看到被告戊○○與被告
    乙○○在講話，被告乙○○與被告戊○○講完話後，被告戊○○進去裡面拿著工具箱出來，並告訴被告乙○○說『阿裕
    ，你到34巷的瓦斯車上去載瓦斯桶回來』。我不知道被告戊○○為何叫被告乙○○去載瓦斯桶回來」、「後來被告乙○○打電話回來，叫我到警察局去，我才知道本案。到派出所
    回來後，被告乙○○跟我說瓦斯桶是老闆叫他去載的，不是
    他去偷的」云云（本院卷第73 頁 、第74頁）。惟查：若證
    人戊○○欲指示被告乙○○前往搬運他人所有之上開瓦斯桶
    ，衡情應在無第三者在場之時為之，豈有當被告之妻之面前
    指示被告前往行竊，從而證人丙○○所為證詞已難認與常理
    無違；又證人丙○○若既已當場聽聞證人戊○○指示被告前
    往搬運上開瓦斯桶，何以被告從派出所返家後，再度跟證人
    丙○○告知其上開行為係受戊○○指示所為？故證人丙○○
    究係當場聽聞證人戊○○指示被告載回上開瓦斯桶，抑或係
    事後始由被告告知係受其老闆指示所為，其就此所為證詞顯
    有不一，是否屬實，尚非無疑，自難以其上開證詞為有利被
    告之認定。
  7.綜上所述，被告既係自行載回上開「六慶瓦斯行」所有之瓦
    斯桶時，且當時已明知該瓦斯桶並非「欣聯瓦斯行」所有，
    其載回該瓦斯桶後復向證人丁○○領取瓦斯桶回收費100 元
    無誤，而且被告竊得上開瓦斯桶之後，復自行噴漆改裝，並
    立刻送往使用客戶處，顯見其有掩飾竊盜犯行之舉動，在在
    足證其於載運上開瓦斯桶確係基於為自己不法所有之意圖所
    為甚明。本件事證明確，被告乙○○竊盜犯行堪以認定。
二、論罪科刑之理由：
  1.核被告乙○○所為，係犯刑法第320條第1項之竊盜罪。
  2.被告行為後，如附表所示之刑法規定均經修正，並於95年7
    月1 日施行。經比較修正前後之規定（新舊條文之對照詳如
    附表），因修正後刑法第33條提高罰金刑之最低刑度，修正
    後刑法第41條提高易科罰金之折算標準，上開修正結果對被
    告並未較為有利，依刑法第2 條第1 項前段之規定，自應以
    被告行為時法即修正前刑法之規定，為本件被告論罪科刑、
    定易科罰金折算標準之依據。
  3.審酌被告僅因貪圖瓦斯桶回收費100 元之小利，竟竊取他人
    所有之財物，其犯罪之動機、目的、手段，所竊取財物之價
    值非詎，然事後為圖卸責，飾詞虛構係受同案被告戊○○指
    示而為，未見悔意等一切情狀，量處如主文所示之刑，並依
    修正前刑法第41條第1 項之規定，諭知易科罰金之折算標準
    ，以資懲儆。
貳、戊○○部分
一、公訴意旨略以：被告戊○○與被告乙○○共同基於意圖為自
    己不法所有之犯意聯絡，於上開時、地指示乙○○騎乘機車
    ，趁甲○○搬運瓦斯桶疏於注意之際，徒手竊取鄭美蓮所有
    、由甲○○持有中之上開瓦斯桶1 只，得手後載運回「欣聯
    瓦斯行」，再由乙○○將上開竊得之瓦斯桶重新噴漆為「欣
    聯0000000 、0000000 、0000000000」等字樣，使上開竊得
    之瓦斯桶外觀改變，復由被告戊○○於同年月日17時許，指
    示被告乙○○將上開改裝後之瓦斯桶送往不知情之蔡陳淑位
    於高雄縣鳳山市○○○路86巷1-2 號3 樓之住處，因認被告
    戊○○亦涉犯刑法第320 條第1 項之竊盜罪嫌等情。
二、按犯罪事實應依證據認定之，無證據不得推定其犯罪事實，
    刑事訴訟法第一百五十四條定有明文。又認定不利於被告之
    事實，須依積極證據，苟積極證據不足為不利於被告事實之
    認定時，即應為有利於被告之認定，更不必有何有利之證據
    （最高法院三十年上字第八一六號判例參照）。
三、本件公訴人認被告戊○○涉有上開犯嫌，係以同案被告乙○○之供述、被害人甲○○於警詢中證述、證人蔡陳淑、丁○○於警詢中之證詞及贓物認領保管單與照片4 張為據，並認
    同案被告乙○○與被告戊○○並無任何仇隙，同案被告乙○○自無甘冒刑法偽證罪之風險而為虛偽供述之可能；況同案
    被告乙○○竊得本件瓦斯桶後，並非據為己有或轉賣他人收
    贓，而是載運回被告戊○○所經營之「欣聯瓦斯行」，噴漆
    改裝外觀後充作「欣聯瓦斯行」之瓦斯桶使用，足徵被告乙○○應受被告戊○○指示拿取本件遭竊之瓦斯桶等情為憑。
    訊據被告戊○○堅決否認有公訴人所指之共同竊盜犯行，辯
    稱：其於95年1 月9 日下午4 時至4 時50許之間係外出為客
    戶修理熱水器，當時並不在「欣聯瓦斯行」內，亦無指示同
    案被告乙○○前往載運「六慶瓦斯行」所有之上開瓦斯桶等
    語。
四、本院經查：
  1.被害人甲○○於警詢中證述、證人蔡陳淑於警詢中之證詞及
    贓物認領保管單與照片4 張等證物，均僅足以證明同案被告
    乙○○有於上開時、地竊取「六慶瓦斯行」所有之上開瓦斯
    桶，以及事後將該瓦斯桶送至證人即欣聯瓦斯行之客戶蔡陳
    淑家中之事實，而不足以證明被告戊○○與同案被告乙○○
    有何犯意聯絡，合先敘明。
  2.證人即同案被告乙○○雖證稱其係受被告戊○○之指示前往
    高雄縣鳳山市○○里○○路34巷21號前載回上開瓦斯桶1 只
    云云，然查本件係證人乙○○為圖領取瓦斯桶回收款而自行
    前往上址竊取該瓦斯桶之人，其所陳係受被告戊○○指示所
    為云云，純係卸責之詞，不足採信等情，已如前述，自難以
    其證詞為不利被告戊○○之認定。而被告戊○○於95年1 月
    9 日下午4 時10分許至4 時50 分 許確因外出修理熱水器而
    不在「欣聯瓦斯行」內，亦如前述，其自無指示被告乙○○
    竊取上開瓦斯桶之可能。從而，被告戊○○既未指示證人乙○○竊取上開瓦斯桶，縱上開瓦斯桶賣出所得之550 元係登
    載入帳而由「欣聯瓦斯行」取得，亦係證人乙○○佯裝該瓦
    斯桶係回收而來藉以向「欣聯瓦斯行」領取回收款100 元，
    且為掩飾自身之竊盜犯行，故意急將所竊之瓦斯桶送往客戶
    處之附帶結果，尚不能以此認定被告戊○○亦涉有共同竊盜
    之犯行。
五、綜上所述，公訴人依同案被告乙○○之供述及瓦斯桶價款係
    由被告經營之「欣聯瓦斯行」取得等情認被告戊○○涉犯共
    同竊盜罪嫌，雖非無據，然綜合上開證據及卷內一切事證尚
    不足以認定被告戊○○確有指示同案被告乙○○而共同竊取
    他人瓦斯桶之事實，其犯罪即屬不能證明，揆諸前開規定及
    說明，自應為被告戊○○無罪之諭知。
據上論斷，應依刑事訴訟法第299 條第1 項前段、第301 條第1
項，刑法第2 條第1 項前段、第320 條第1 項，修正前刑法第41
條第1 項，罰金罰鍰提高標準條例第1 條前段，修正前罰金罰鍰
提高標準條例第2 條，現行法規所定貨幣單位折算新臺幣條例第
2 條，判決如主文。
本案經檢察官庚○○到庭執行職務。
中　　華　　民　　國　　96　　年　　1 　　月　　9 　　日
                  刑事第十三庭  審判長法　官  高思大
                                      法  官  戴韻玲
                                      法  官  葉啟洲
以上正本證明與原本無異。
如不服本判決，應於收受送達後10日內向本院提出上訴書狀。
中　　華　　民　　國　　96　　年　　1 　　月　　10　　日
　　　　　　　　　　　　　　　　　　　書記官  蔡語珊
附表：
┌──┬───────┬───────┬───────┬────┬────┐
│條號│  舊法規定    │   新法規定   │   比較理由   │比較依據│比較結果│
│    │              │              │              │        │何者對行│
│    │              │              │              │        │為人有利│
├──┼───────┼───────┼───────┼────┼────┤
│33│主刑之種類如下│主刑之種類如下│新法罰金之額度│修正刑法│舊法    │
│    │：            │：            │較舊法增加    │第2條第1│        │
│    │五、罰金：1元 │五、罰金：新台│              │項前段  │        │
│    │    以上。    │    幣1000元以│              │        │        │
│    │（罰金罰鍰提高│    上，以百元│              │        │        │
│    │標準條例第1 條│    計算之。  │              │        │        │
│    │前段規定：依法│              │              │        │        │
│    │律應處罰金、罰│              │              │        │        │
│    │鍰者，就其原定│              │              │        │        │
│    │數額得提高為2 │              │              │        │        │
│    │倍至10倍)     │              │              │        │        │
├──┼───────┼───────┼───────┼────┼────┤
│41I│犯最重本刑為5 │犯最重本刑為5 │新法刪除舊法宣│修正刑法│舊法    │
│    │年以下有期徒刑│年以下有期徒刑│告易科罰金時，│第2條第1│        │
│    │以下之刑之罪，│以下之刑之罪，│，需具備「因身│項前段  │        │
│    │而受6個月以下 │而受6個月以下 │體、教育、職業│        │        │
│    │有期徒刑或拘役│有期徒刑或拘役│或家庭之關係或│        │        │
│    │之宣告，因身體│之宣告者，得以│其他正當事由，│        │        │
│    │、教育、職業、│新臺幣1000元、│，執行顯有困難│        │        │
│    │家庭之關係或其│2000元或3000元│者」之限制，似│        │        │
│    │他正當事由，執│折算1日，易科 │以新法對行為人│        │        │
│    │行顯有困難者，│罰金。但確因不│有利；惟觀今司│        │        │
│    │得以1元以上3元│執行所宣告之刑│法實務對於被害│        │        │
│    │以下折算1日， │，難收矯正之效│人是否宣告得易│        │        │
│    │易科罰金。但確│，或難以維持法│科罰金，實無以│        │        │
│    │因不執行所宣告│秩序者，不在此│「因身體、教育│        │        │
│    │之刑，難收矯正│限。          │ 、職業或家庭 │        │        │
│    │之效，或難以維│              │之關係或其他正│        │        │
│    │持法秩序者，不│              │當事由，執行顯│        │        │
│    │在此限。      │              │有困難者」等情│        │        │
│    │(罰金罰緩提高 │              │情狀為考量。而│        │        │
│    │標準條例第2條 │              │易科罰金折算標│        │        │
│    │前段：依刑法第│              │準已由銀元100 │        │        │
│    │41條易科罰金或│              │、200、300元即│        │        │
│    │第42條第2項易 │              │新台幣300、600│        │        │
│    │服勞役者，均就│              │、900元，提高 │        │        │
│    │其原定數額提高│              │為以新台幣1000│        │        │
│    │為100倍折算1日│              │元、2000元、  │        │        │
│    │)             │              │3000元折算1日 │        │        │
│    │              │              │，綜合觀之，舊│        │        │
│    │              │              │法對行為人較為│        │        │
│    │              │              │有利。        │        │        │
└──┴───────┴───────┴───────┴────┴────┘
附錄本論罪之法條：
刑法第320條
意圖為自己或第三人不法之所有，而竊取他人之動產者，為竊盜
罪，處 5 年以下有期徒刑、拘役或 5 百元以下罰金。
意圖為自己或第三人不法之利益，而竊佔他人之不動產者，依前
項之規定處斷。
前二項之未遂犯罰之。
